【裁判字號】    95,聲判,133
【裁判日期】    951103
【裁判案由】    聲請交付審判
【裁判全文】
臺灣臺北地方法院刑事裁定             95年度聲判字第133號
聲  請  人  甲○○
代  理  人  魏憶龍律師
            林合民律師
被      告  乙○○
上列聲請人因被告傷害案件，不服臺灣高等法院檢察署檢察長中
華民國九十五年八月三十一日，九十五年度上聲議字第三六八一
號駁回聲請再議之處分（原不起訴處分案號：臺灣臺北地方法院
檢察署九十五年度偵續字第一七二號），聲請交付審判，本院裁
定如下：
    主      文
聲請駁回。
    理      由
一、按告訴人不服上級法院檢察署檢察長或檢察總長認再議為無
    理由而駁回之處分者，得於接受處分書後十日內委任律師提
    出理由狀，向該管第一審法院聲請交付審判；法院認交付審
    判之聲請不合法或無理由者，應駁回之，刑事訴訟法第二百
    五十八條之一、第二百五十八條之三第二項前段分別定有明
    文。查本件聲請人甲○○以被告乙○○涉犯過失傷害罪，向
    臺灣臺北地方法院檢察署（下簡稱臺北地檢署）檢察官提出
    告訴，經該署檢察官以九十四年度偵字第一七○五一號為不
    起訴處分後，聲請人不服聲請再議，經臺灣高等法院檢察署
    （下簡稱高檢署）檢察長發回續行偵查，臺北地檢檢察官續
    行偵查後，仍認被告犯罪嫌疑不足，而以九十五年度偵續字
    第一七二號為不起訴處分，聲請人再度聲請再議，復經高檢
    署檢察長於民國九十五年八月三十一日以九十五年度上聲議
    字第三六八一號處分書認聲請人再議無理由而駁回再議，聲
    請人於民國九十五年九月十三日收受該處分書，於同年九月
    二十日委任律師提出理由狀向本院聲請交付審判等情，業經
    本院依職權調取臺北地檢署九十五年度偵續字第一七二號、
    高檢署九十五年度上聲議字第三六八一號等卷宗查閱無訛，
    且有本院收狀戳上日期可證，是本件聲請為合法，合先敘明
    。
二、聲請人原告訴意旨略以：被告於九十三年九月二十七日十九
    時五十五分許，駕駛車號ＤＰ─八八三八號自用小客車，沿
    臺北市○○區○○街一八○巷由南往北方向行駛，行經上開
    巷口處，本應注意應依道路號誌之指示行駛，且依當時情形
    ，亦無不能注意之情事，竟疏未注意，於行經上開巷口處，
    未遵守交通號誌，違規闖越紅燈左轉，不慎撞擊沿臺北市○
    ○街由西向東方向行駛由聲請人所騎乘之車號ＧＪＬ─六九
    八號重型機車，致聲請人人車倒地，受有右側脛腓骨骨折等
    傷害，因認被告涉有刑法第二百八十四條第一項之過失傷害
    罪嫌。
三、本件聲請交付審判意旨略以：高檢署駁回再議之理由中，依
    在場證人李勝豐證詞為駁回理由，然查，九十四年四月二十
    六日臺北市車輛行車事故鑑定委員會鑑定意見書中關於事故
    當天天候記錄為「雨」，另中央氣象局逐日逐時氣象資料關
    於事故當日天候記錄亦為「雨」，且事故當天之日落時間為
    十七時四十五分，則事故發生時已屬夜間，雖有照明，但辨
    視度與白天仍有極大差距，又據中央氣象局人員齊彥吉表示
    ，當天天氣雖為毛毛雨，但絕對屬人身閉上雙眼亦可知覺之
    情形（此傳訊齊彥吉即可知），而證人李勝豐卻證述當天沒
    有下雨，則其連當天下雨與否都無法認知，其證詞又如何採
    信？又證人李勝豐雖證稱：摩托車倒下時還有加油聲，很大
    聲且時間很長，所以摩托車可能處於加油狀態等語，然衡諸
    常情，機車無論車速多少，摔車之後，油門把手被機車駕駛
    人緊握導致加速狀況所在多有，二者無相當因果關係，是亦
    難以判定是否在機車倒地之前有超速。又臺北市車輛行車故
    事故鑑定委員會鑑定意見係以證人李勝豐個人片面證詞認定
    聲請人違反號誌管制為肇事因素，在無其他有力佐證下，亦
    難令人甘服。又高檢署駁回再議處分理由中，引濱江街一八
    ○巷號誌時制相關資料為駁回理由，然而，即便該時制相關
    資料為真實，亦僅能說明路口號誌運作情形，對於事發當時
    之號誌狀況根本無法證明。另聲請人主張被告有未依號誌行
    駛，未經減速，以致肇事一事，再議駁回處分中對此均未交
    代，亦無善盡調查證據之責，警方未對煞車痕進行採證，對
    當事人權益亦有重大損害。綜上，檢察機關率為不起訴及駁
    回再議之處分，實難令人信服，爰向本院聲請交付審判。
四、經查：
（一）按刑事訴訟法之所以增訂「聲請法院交付審判制度」，其
      目的係為對於檢察官起訴裁量之制衡，除貫徹檢察機關內
      部檢察一體之原則所含有之內部監督機制外，另宜有檢察
      機關以外之監督機制，由法院保有最終審查權而介入審查
      ，提供告訴人多一層救濟途徑（刑事訴訟法第二百五十八
      條之一立法理由參照），以促使檢察官對於不起訴處分為
      最慎重之篩選，審慎運用其不起訴裁量權。從而，本條之
      適用一方面係強制告訴人先循檢察機關內部之監督機制救
      濟無效果後，始由法院為之；另方面亦促使檢察機關內部
      省視其不起訴處分是否妥當，法院有最終審查權。故交付
      審判之制度雖賦與法院於告訴人交付審判之聲請裁定准否
      前，可依同法第二百五十八條之三第三項規定為「必要之
      調查」，然其調查證據之範圍，自應以偵查中曾顯現之證
      據為限；而同法第二百六十條對於不起訴處分已確定或緩
      起訴處分期滿未經撤銷者，不得再行起訴之規定，其立法
      理由說明所謂不起訴處分已確定者，包括「聲請法院交付
      審判復經駁回者」之情形在內，是前述「得為必要之調查
      」，其調查證據範圍，更應以偵查中曾顯現之證據為限，
      不得就告訴人新提出之證據再為調查，亦不得蒐集偵查卷
      以外之證據。否則，將與刑事訴訟法第二百六十條之再行
      起訴規定混淆不清，亦將使法院兼任檢察官之責，而有回
      復「糾問制度」之虞；況案件一經法院裁定交付審判，即
      如同檢察官提起公訴般，使案件進入審判程序，則法院裁
      定交付審判之前提，必須偵查卷內所存證據已達刑事訴訟
      法第二百五十一條第一項所謂「足認被告有犯罪嫌疑」程
      度，亦即案件已經跨越起訴門檻，檢察官未行起訴情形下
      而言。縱法院事後審查交付審判案件，對於檢察官所認定
      事實或有不同判斷，但如該案件仍須另行蒐證始能判斷應
      否交付審判者，因交付審判審查制度並無如同再議救濟制
      度得為發回原檢察官續行偵查之設計，法院仍應依同法第
      二百五十八條之三第二項前段規定，以聲請無理由裁定駁
      回。又按犯罪事實應依證據認定之，無證據不得認定犯罪
      事實，刑事訴訟法第一百五十四條第二項定有明文。又告
      訴人之指訴係使被告受形式追訴目的，是其陳述是否與事
      實相符，仍應調查其他積極證據以資審認，始得為不利被
      告之認定，此有最高法院五十二年台上字第一三００號判
      例可稽。復認定不利於被告之事實，須依積極證據，苟積
      極證據不足為不利於被告事實之認定時，即應為有利於被
      告之認定，更不必有何有利之證據，亦有最高法院三十年
      上字第八一六號判例可資參照。
（二）本件聲請人與被告於九十三年九月二十七日十九時五十五
      分許，在臺北市○○街一八○巷口處發生車禍事故一節，
      為被告所不否認，惟被告否認有過失傷害罪嫌，辯稱：伊
      是依號誌行駛，且伊方向號誌為綠燈後，伊前方尚有三輛
      車右轉，伊是第四臺，伊有打方向燈左轉；又因伊前面有
      三輛車右轉，所以伊根本看不到聲請人之機車，等伊左轉
      後才看到聲請人闖紅燈，突然衝過來，且機車車速很快，
      伊有踩煞車，但來不及，才會撞上等語。是依聲請人指訴
      與被告之辯解觀之，究係聲請人或係被告有違反號誌之行
      為，係屬本案探究之重點。查：目擊證人李勝豐於偵查中
      證述：伊當時正在臺北市○○街一八○巷口人行道等紅綠
      燈，要跨越濱江街，被告的汽車在伊左側，伊印象中他是
      第二、三輛，被告前面還有其他車輛，綠燈一亮伊就走出
      去，因為是中秋節假日，當時車輛很多，伊走了二、三步
      ，事故就在伊右前方發生，車輛在左方，摩托車躺在伊右
      前方，聲請人的方向伊確定是紅燈，所以聲請人確定闖紅
      燈，伊的印象很清楚等語（見九十五年度偵續字第一七二
      號卷第三十三頁）。參以肇事路口時制為一二○秒，第一
      時相為濱江街東向西直行西向東直行及右轉計四○秒，第
      二時相為濱江街東向西直行及左轉，西向東紅燈計二五秒
      ，第三時相為濱江街一八○巷左右轉綠燈，濱江街雙向紅
      燈，計五五秒；行人站立於路口東南角可看見南向北之行
      人專用號誌燈，且行人號誌較濱江街一八○巷號誌先變綠
      燈，故南向北行人號誌綠燈時，濱江街一八○巷號誌確為
      綠燈，此參臺北市行車事故鑑定覆議委員會九十四年七月
      四日鑑定覆議意見書即明（見九十五年度偵緝字第一七二
      號卷第四十四、四十五頁）。則證人李勝豐所述伊行進之
      方向既為綠燈，則被告行進方向亦應為綠燈，聲請人行進
      方向之號誌則應為紅燈。又聲請人於偵查中供稱：伊行至
      路口時，伊有看到橫向已有車右轉濱江街等語（見九十五
      年度偵續字第一七二號卷第三十六頁），核與證人李勝豐
      、被告所稱當時被告前方有二、三輛車等語相符，則若非
      被告行進方向之路口號誌為綠燈，被告前方之車輛應不會
      陸續行進轉彎，原在路口停等之被告亦不會有機會行駛至
      事故發生地點而與聲請人發生碰撞。從而，徵諸上開事證
      ，再參諸卷附之臺北市○○○○○道路交通事故現場圖、
      臺北市政府警察局中山分局交通分隊交通事故補充資料表
      、臺北市政府警察局中山分局交通分隊交通事故談話紀錄
      表、道路交通事故調查報告表（一）（二）、臺北市○○
      ○○○道路交通事故照片等件，本件事故發生之原因，應
      係聲請人違反號誌管制闖越紅燈行駛，而非被告違反號誌
      ，而被告未能預測聲請人闖越紅燈行駛，接續其前方車輛
      於路口左轉後，煞車不及，始與聲請人發生碰撞，尚難認
      被告有何過失。
（三）又本件事故，經檢察官送請臺北市車輛行車事故鑑定委員
      會鑑定，鑑定意見認聲請人違反號誌管制為肇事原因，而
      被告並無肇事因素，再經聲請人聲請覆議，臺北市車輛行
      車事故鑑定覆議委員會覆議意見亦認同上開鑑定意見，此
      有臺北市車輛行車事故鑑定委員會九十四年四月二十六日
      鑑定意見書、臺北市政府交通局九十四年七月十一日北市
      交五字第○九四三二四六○一○○函暨覆議意見書等件在
      卷可證（見九十四年度偵字第一七○五一號卷第四十一頁
      至第四十五頁），益徵被告就本件車禍並無過失可言。
（四）聲請人雖主張證人李勝豐針對事故發生當時天候之證詞，
      與卷內證據不符，顯見其證詞證明力薄弱不足採信云云。
      然查，證人李勝豐雖曾於偵查中證稱：伊印象中事故發生
      當天沒下雨（見九十五年度偵續字第一七二號卷第三十三
      頁），而與道路交通事故調查報告表（一）所記載「天候
      ：雨」似有所不符，然而，天候雖為「雨」，但不同之人
      對於雨勢的感知度未必相符，亦會受所穿著衣物之多寡、
      厚薄影響，若當時雨勢尚屬微小，則證人李勝豐未能明確
      感受雨勢，亦非絕不可能，依卷內證據觀之，復無從認定
      事故當天之雨勢滂沱，通常一般人絕不可能無法感受，是
      聲請人認證人李勝豐證稱事故發生當日未下雨，即認證人
      李勝豐欠缺證明力，自無可採。況且證人李勝豐所為當時
      號誌情形、路口車輛行車狀況之陳述，與卷內事證無不符
      之處，則檢察官不起訴處分書、高檢署駁回再議處分書引
      證人李勝豐之證詞，作為認定被告就本件事故並無過失之
      佐證，亦無不妥或違法。
（五）此外，綜觀全案卷證資料，亦未發現有何其他積極之證據
      足以證明被告確有聲請人所指述之過失傷害犯行，是原檢
      察官及高檢署檢察長分別予以不起訴處分及駁回再議之聲
      請，並無不當。至於聲請人指摘原檢察官有應調查之證據
      未予調查之違法，並希冀傳訊中央氣象局人員齊彥證明
      事故發生時之天候狀況，均非本院所得審究，亦不在本院
      審理交付審判之救濟範圍內。準此，本件交付審判之聲請
      為無理由，應予駁回。
五、據上論斷，依刑事訴訟法第二百五十八條之三第二項前段，
    裁定如主文。
中    華    民    國    95    年    11    月    3     日
                         臺灣臺北地方法院刑事第一庭
                             審判長法  官  陳興邦
                                   法  官  林春鈴
                                   法  官  劉素如
以上正本證明與原本無異。
本裁定不得抗告。
                                   書記官  劉甄庭
中    華    民    國    95    年    11    月    3     日


司法院資訊處製作；財團法人民間司法改革基金會備份。
